【裁判字號】    92,交上易,257
【裁判日期】    920630
【裁判案由】    公共危險
【裁判全文】
臺灣高等法院刑事判決                          九十二年度交上易字第二五七號
    上  訴  人  台灣台北地方法院檢察署檢察官
    被      告  甲○○
右上訴人因被告公共危險案件，不服臺灣臺北地方法院九十一年度交簡上字第一一八
號、九十一年度交簡上字第一五七號，中華民國九十二年五月十九日第一審判決（起
訴案號：臺灣臺北地方法院檢察署九十年度偵字第二三九六七號、九十年度偵字第二
二六五四號），均提起上訴，本院併案審理判決如左：
    主  文
原判決撤銷。
    理  由
一、聲請簡易判決處刑事實：
    公訴人聲請簡易判決處刑書（案號：臺灣臺北地方法院檢察署九十年度偵字第二
    二六五四、二三九六七號）意旨分別略以：（一）甲○○自民國（以下同）九十
    年十月十一日凌晨零時三十分至同日四時許，在台北市○○○路與復興南路口之
    「錢櫃ＫＴＶ」飲用酒類，已達不能安全駕駛程度後，仍駕駛車牌號碼Ｐ六─九
    四八六號動力交通工具自用小客車行駛，嗣於行經台北市○○○路與仁愛路交岔
    路口時，為警臨檢攔停並進行呼氣酒精濃度檢測，甲○○於九十年十月十一日凌
    晨四時四十五分許之呼氣酒精濃度為每公升零點九一毫克；（二）甲○○於九十
    年十月二十四日凌晨飲用酒類達不能安全駕駛程度後，仍於同日凌晨三時三十一
    分許，駕駛車牌號碼Ｐ六─九四八六號動力交通工具自用小客車，行經台北市○
    ○○路與長春路交岔路口時，為警臨檢攔停並進行呼氣酒精濃度檢測，甲○○於
    九十年十月二十四日凌晨三時三十一分許之呼氣酒精濃度為每公升零點六一毫克
    ，因認甲○○上開（一）（二）行為均涉犯刑法第一百八十五條之三服用酒類不
    能安全駕駛動力交通工具而駕駛罪等語。
二、起訴論據及被告甲○○之供述暨辯解：
    本件公訴意旨認被告甲○○上開（一）（二）行為均涉有刑法第一百八十五條之
    三服用酒類不能安全駕駛動力交通工具而駕駛罪，無非皆係以載有「甲○○」署
    押之呼氣酒精濃度檢測單、刑法第一百八十五條之三案件測試觀察紀錄表，及當
    日駕駛車牌號碼Ｐ六─九四八六號動力交通工具自用小客車、自稱「甲○○」之
    人於警訊之自白為論據。訊之被告甲○○堅決否認有公訴人所指犯行，辯稱：公
    訴人所指上開（一）、（二）行為當日，伊均無飲用酒類後駕駛該車牌號碼Ｐ六
    ─九四八六號動力交通工具自用小客車，而俱係他人冒用其遺失之汽車駕駛執照
    而以其名義接受員警訊問、製作前揭呼氣酒精濃度檢測單等卷附文書等語。
三、被告並非於九十年十月十一日凌晨四時四十分許、九十年十月二十四日凌晨三時
    三十一分許因酒後駕車而遭警查獲之人：
（一）關於公訴人所指（一）部分：經查，九十年十月十一日凌晨四時四十分許駕駛
      車牌號碼Ｐ六─九四八六號動力交通工具自用小客車，在台北市○○○路、仁
      愛路口為警攔停查獲之人，於當日凌晨遭查獲時在逮捕通知書、逮捕人犯時間
      管制表、駕照影本上所留之指印，經送內政部警政署刑事警察局以特徵點比對
      法鑑定，均屬案外人朱立之左拇指指印之事實，業經原審職權調閱台灣台北地
      方法院九十一年度交訴字第八九號朱立偽造文書等案件審認屬實，有該案卷附
      內政部警政署刑事警察局刑紋字第０九一０二０九０三八號鑑驗書可稽；又朱
      立當日凌晨飲用酒類駕駛車輛為警查獲後，冒名被告「甲○○」應訊，並在警
      訊筆錄、呼氣酒精濃度檢測單、逮捕通知書、夜間訊問同意書、權利告知書、
      台北市政府警察局舉發違反道路交通管理事件通知單、口卡片影本上偽造被告
      甲○○之署押乙節，亦經朱立於另案即台灣台北地方法院九十一年度交訴字第
      八九號偽造文書等案件中坦承不諱，且據原審調取該案卷查核無誤，則被告並
      非於九十年十月十一日凌晨四時四十分許服用酒類不能安全駕駛動力交通工具
      而駕駛並遭查獲之人，甚明。
（二）關於公訴人所指（二）部分：被告之指印經送請內政部警政署刑事警察局以電
      腦比對法、特徵點比對法鑑驗結果，確與九十年十月二十四日凌晨三時三十一
      分許駕駛車牌號碼Ｐ六─九四八六號動力交通工具自用小客車，在台北市○○
      ○路與長春路交岔路口為警臨檢攔停查獲之人於當日凌晨接連在警訊筆錄、呼
      氣酒精濃度檢測單、逮捕通知書、夜間訊問同意書、權利告知書、台北市政府
      警察局舉發違反道路交通管理事件通知單、口卡片影本上所留指印並不相符，
      業據原審調閱台灣台北地方法院九十一年度交訴字第八九號朱立偽造文書等案
      件審認屬實，有該案卷附內政部警政署刑事警察局刑紋字第０九一０一三一五
      ０七號鑑驗書可稽，又當日署名「甲○○」之警訊筆錄、呼氣酒精濃度檢測單
      、逮捕通知書、夜間訊問同意書、權利告知書、台北市政府警察局舉發違反道
      路交通管理事件通知單、口卡片影本上所留指印，均為朱立（男，五十三年四
      月二十日生，
      警政署刑事警察局鑑識明確，有前述另案卷附之內政部警政署刑事警察局刑紋
      字第０九一０二０九０三八號鑑驗書可考，參諸朱立當日凌晨飲用酒類駕駛車
      輛為警查獲後，冒名被告「甲○○」應訊，並在警訊筆錄、呼氣酒精濃度檢測
      單、逮捕通知書、夜間訊問同意書、權利告知書、台北市政府警察局舉發違反
      道路交通管理事件通知單、口卡片影本上偽造被告甲○○之署押乙節，亦經朱
      立於另案即台灣台北地方法院九十一年度交訴字第八九號偽造文書等案件中坦
      承不諱，且證人即車牌號碼Ｐ六─九四八六號動力交通工具自用小客車車主趙
      蓉坤證述：伊與被告甲○○素不相識，當日伊係將伊所有之車輛交由長子朱立
      使用等語（見原審即九十一年度簡上字第一一八號卷九十一年十一月二十一日
      訊問筆錄），及證人即九十年十月二十四日凌晨三時三十一分許，在車牌號碼
      Ｐ六－九四八六號動力交通工具自用小客車駕駛人到警局接受警員訊問時亦在
      場之趙偉延證稱：伊與被告甲○○素不相識，當日係由前妹夫朱立搭載，為警
      查獲之人係伊前妹夫朱立等詞（見原審即九十一年度簡上字第一一八號卷九十
      一年十一月二十一日訊問筆錄），核與法務部戶役政連結作業系統查詢單、交
      通部公路總局嘉義區監理所台南監理站嘉監南字第九一一八三八０號函暨車籍
      資料查詢單、泛亞電信股份有限公司（九一）泛亞Ｅ字第０六一０號函暨客戶
      基本資料所載相符。故被告甲○○亦非於九十年十月二十四日凌晨三時三十一
      分許服用酒類不能安全駕駛動力交通工具而駕駛並遭查獲之人，殆無疑義。
（三）綜上所述，以指紋不易仿冒之特性觀之，被告顯非於九十年十月十一日凌晨四
      時四十分許、九十年十月二十四日凌晨三時三十一分許因酒後駕車而遭警查獲
      之人，洵可認定。
四、檢察官聲請簡易判決處刑之對象為朱立，非被告甲○○：
    刑事訴訟法第二百六十六條規定起訴之效力不及於檢察官所指被告以外之人，即
    所謂起訴對人之效力。而同法第二百六十四條第二項第一款規定起訴書應記載被
    告之姓名、性別等資料或其他足資辨別之特徵，係為確定刑罰權對象之用，其起
    訴之對象為被告其「人」，而非僅在其「姓名」。故如某甲冒用某乙之名應訊，
    無論有無被羈押或交保，其特定之人應為某甲，並非被冒名之某乙，檢察官係對
    某甲實施偵查，如認其有犯罪嫌疑並對其提起公訴，雖誤以乙名起訴，僅姓名錯
    誤，其起訴所指被告之人（即應接受審判之人）應為某甲而非某乙，法院於審理
    時，若已查明係冒用乙之名義犯罪，即應以甲為其審判對象，僅逕將判決書當事
    人欄之姓名更正為甲，並註明其係冒用某乙姓名，方屬適法（最高法院九十一年
    度台上字第二二二一號、九十一年度台非字第一三九號判決、臺灣高等法院暨所
    屬法院九十年十一月法律座談會參照）。本件經警查獲之人係朱立，雖於警訊時
    冒名甲○○應訊，惟署名「甲○○」之警訊筆錄、呼氣酒精濃度檢測單、逮捕通
    知書、夜間訊問同意書、權利告知書、台北市政府警察局舉發違反道路交通管理
    事件通知單、口卡片影本上所留指印，均足資辨別特徵為朱立，檢察官所追訴之
    對象係經警移送之朱立，而非甲○○。是檢察官聲請簡易判決處刑、臺灣臺北地
    方法院臺北簡易庭九十一年度北交簡字第一三二號、九十一年度北交簡字第八二
    七號簡易程序以書面審理之對象，亦係朱立，並不因朱立冒名甲○○，而使偵查
    、聲請簡易判決處刑及經簡易判決論罪科刑之對象變為本件被告甲○○。
五、撤銷原判決之理由：
    原審（即臺灣臺北地方法院九十一年度交簡上字第一一八號、九十一年度交簡上
    字第一五七號）分別均依刑事訴訟法第四百五十二條、第四百五十五條之一第一
    項、第三項、第三百六十九條第一項前段、第三百六十四條、第三百零一條第一
    項規定，將原簡易判決（案號：九十一年度北交簡字第八二七、一三二號）撤銷
    ，改判被告甲○○無罪之諭知，固非無見。惟本件經臺灣臺北地方法院臺北簡易
    庭判決冒用甲○○名義應訊之朱立有罪，經甲○○收受上開判決後，向臺灣臺北
    地方法院提起上訴，依前開說明，甲○○並非該簡易判決之對象，依法即不得提
    起上訴，臺灣臺北地方法院就此不合法之上訴，自不得為實體判決，否則即屬就
    未經起訴之對象，亦即檢察官所指被告以外之人予以審判。依上說明，原審依法
    不得就本件被告甲○○所為上訴為實體判決，即檢察官起訴之對象實為冒用甲○
    ○姓名之朱立其人，而非被冒用姓名之甲○○。則原審自應撤銷簡易判決，將判
    決書當事人欄甲○○之姓名更正為朱立並註明冒用甲○○之姓名，逕對朱立予以
    論罪科刑，始為適法，乃惟原判決認為：被告未於偵查中到庭應訊，則法院僅得
    以表現在具有對外公示作用之起訴書為準繩，而公訴人之起訴書中關於被告年籍
    資料之記載，已明顯對外宣示，其追訴對象為被告甲○○，而且實際上亦確有如
    起訴書年籍資料所載之甲○○其人，法院之審理傳喚對象也係針對甲○○，被告
    甲○○本人更曾出庭應訊而為訴訟上之攻防，可見審理之對象係甲○○，而非朱
    立。為考量訴訟程序之安定及被冒名者之權益，而依調查證據之結果，為被告甲
    ○○無罪之判決云云，竟對未經起訴之甲○○本人改判諭知無罪，即有未受請求
    之事項予以判決之違法（參照司法院院字第五六九、一七二九號解釋、本院五十
    一年台上字第五九四號、七十年台上字第一○一號判例）。公訴人提起上訴，認
    甲○○既並非實際追訴之對象，指摘原判決不當，為有理由，自應由本院將原判
    決撤銷。又原判決經撤銷後，受原審實體判決本件被告甲○○，實則並非檢察官
    起訴之對象，本院自不得就未經起訴之被告甲○○加以裁判，亦即原判決經撤銷
    後，本院無從自為判決，而回復原審法院未經判決之狀態，應將卷證退回原審法
    院，由原審法院就被告甲○○對於簡易判決之上訴另為適法之處理。
據上論斷，應依刑事訴訟法第三百六十九條第一項前段，判決如主文。
本案經檢察官呂丁旺到庭執行職務。
中      華      民      國      九十二    年      六      月     三十   日
                              臺灣高等法院刑事第十庭
                                  審判長法  官  溫  耀  源
                                        法  官  何  菁  莪
                                        法  官  邱  同  印
右正本證明與原本無異。
不得上訴。
                                        書記官  莊  昭  樹
中      華      民      國    九十二    年      六      月     三十     日


司法院資訊處製作；財團法人民間司法改革基金會備份。
